【裁判字號】    97,訴,1414
【裁判日期】    980112
【裁判案由】    妨害自由等
【裁判全文】
臺灣臺南地方法院刑事判決              97年度訴字第1414號
公  訴  人  臺灣臺南地方法院檢察署檢察官
被      告  乙○○
選任辯護人  蔡文斌律師
            王建強律師
            李育禹律師
被      告  甲○○
            戊○○
上列被告因妨害自由等案件，經檢察官提起公訴（97年度偵字第
3230號），本院判決如下：
    主  文
乙○○意圖營利，提供賭博場所，處有期徒刑貳月，如易科罰金
，以新臺幣壹仟元折算壹日；又共同傷害人之身體，處有期徒刑
參月，如易科罰金，以新臺幣壹仟元折算壹日；又共同以其他非
法方法，剝奪人之行動自由，處有期徒刑參月，如易科罰金，以
新臺幣壹仟元折算壹日。應執行有期徒刑陸月，如易科罰金，以
新臺幣壹仟元折算壹日。
甲○○共同傷害人之身體，處有期徒刑參月，如易科罰金，以新
臺幣壹仟元折算壹日；又共同以其他非法方法，剝奪人之行動自
由，處有期徒刑參月，如易科罰金，以新臺幣壹仟元折算壹日。
應執行有期徒刑肆月，如易科罰金，以新臺幣壹仟元折算壹日。
戊○○共同傷害人之身體，處有期徒刑參月，如易科罰金，以新
臺幣壹仟元折算壹日；又共同以其他非法方法，剝奪人之行動自
由，處有期徒刑參月，如易科罰金，以新臺幣壹仟元折算壹日。
應執行有期徒刑肆月，如易科罰金，以新臺幣壹仟元折算壹日。
    事  實
一、乙○○意圖營利，於民國96年12月9日下午5時50分許，提供
    其位於臺南市○區○○路134號9樓之17住處（非公共場所，
    亦非公眾得出入之場所）作為賭博場所，除自任賭客外，並
    提供予甲○○（綽號「福連」）、庚○○（綽號「和尚」）
    及丙○○等人以麻將牌賭博財物，約定每底新台幣（下同）
    200元，一台50元，抽頭方法為自摸者須抽100元，四圈共抽
    頭400元予乙○○。
二、同日晚間7時40分許，甲○○發現丙○○疑似詐賭，與乙○○要求丙○○賠償未果，遂與乙○○、戊○○（綽號「三決
    」）及另二名姓名、年籍均不詳之成年男子共同基於傷害及
    妨害自由之犯意聯絡，由該二名不詳姓名成年男子徒手毆打
    丙○○，並由戊○○提議前往臺南市○區○○路1092巷18號
    對面空屋（下稱1092巷空屋）談判，因丙○○予以抵抗，乙○○等五人又共同徒手毆打丙○○，強拖其上車，並載至
    1092巷空屋談判，乙○○則自行騎乘機車前去。抵達1092巷
    空屋後，乙○○及該二名不詳男子乃持圓撬、木棍及酒瓶繼
    續毆打丙○○，造成丙○○受有頭部外傷併額頭瘀傷及左眉
    一處撕裂傷（1公分）、左眼鈍傷併結膜下出血，及下眼瞼
    處瘀傷、胸壁挫傷、背部挫傷、右肩擦傷、左手瘀傷、腹部
    挫傷等傷害。嗣渠等逼使丙○○簽立承認詐賭之賠償書狀及
    3張金額各為10萬元之本票得逞後，始讓丙○○離去。
三、案經丙○○訴由臺南市警察局第五分局報告臺灣臺南地方法
    院檢察署檢察官偵查起訴。
    理  由
一、按「被告以外之人於審判外之言詞或書面陳述，除法律有規
    定者外，不得作為證據。」；又「被告以外之人於審判外之
    陳述，雖不符前四條之規定，而經當事人於審判程序同意作
    為證據，法院審酌該言詞陳述或書面陳述作成時之情況，認
    為適當者，亦得為證據。」，刑事訴訟法第159條第1項、第
    159條之5第1項分別定有明文。經查本件證人丙○○、庚○○之警詢及偵查中陳述，雖均為審判外之陳述，惟業經被告
    等於本院審判程序表示同意作為證據，且審酌其作成時之情
    況，並無不當，參照首揭法條規定，自具證據能力。
二、訊據被告等除被告乙○○坦承意圖營利而提供其上開住處為
    賭博場所外，均矢口否認有傷害及妨害被害人丙○○自由之
    情事。被告乙○○辯稱未教唆、幫助或下手傷害丙○○，且
    丙○○自行提議談判，基於關心始騎機車到公園路1092巷空
    屋，並未與同案被告同行，至詐賭賠償書及3張面額10萬元
    本票則係丙○○自願簽立；而被告甲○○則以伊發現丙○○
    詐賭，有人不滿要打丙○○，伊尚且予以勸阻，且伊雖隨行
    至1092巷空屋，但由被告乙○○與丙○○單獨談判，伊未參
    與，並於屋外站立約30分鐘後離去等語置辯。被告戊○○則
    稱送訃聞至被告乙○○家，巧遇丙○○詐賭事件，因當時現
    場吵鬧不堪，丙○○約被告乙○○外出談判，乃至1092巷空
    屋，到達空屋後，伊隨即到外面餵食養犬，關於被告乙○○
    與丙○○究竟發生何事，並不清楚云云。經查：
（一）被告乙○○提供其上開住所，供人打麻將，每底200元，
      一台50元，自摸則抽頭100元，業據被告乙○○供承在卷
      ，且與共同被告甲○○、被害人丙○○證述之情節相符，
      被告乙○○意圖營利提供賭博場所之犯行，自堪認定。
（二）96年12月9日下午7時40分許，被告甲○○與丙○○在被告
      乙○○上開住處同桌打麻將，並當場揭發丙○○詐賭，業
      據被害人丙○○，及證人庚○○具結證稱在卷，且與被告
      三人之供述相符，足以信實。被告甲○○既認定丙○○詐
      賭，其為同桌賭博之人，自心有不甘；而被告乙○○為提
      供賭博場所之人，丙○○在其提供之賭博場所施以詐術，
      豈有罷休之理？是被害人丙○○指訴因被告甲○○疑其詐
      賭，而夥同被告乙○○、戊○○，及不詳姓名成年男子毆
      打致傷，且妨害其自由，並非無據。況：
 （1）被害人丙○○疑似詐賭行為，引起在場人之公憤，此由被
      告乙○○（97年度偵字第3110號即偵一卷第26頁）、甲○○（本院卷第30頁），及戊○○（警卷第12頁）均稱：發
      現詐賭行為，有很多人徒手打丙○○等語可稽。在場人尚
      非當時與丙○○同桌賭博之人，即憤憤不平要毆打丙○○
      ，遑論被告乙○○、甲○○與丙○○同桌打牌，為當時之
      受害人；而乙○○更是提供賭博場所之人，對於參與賭博
      之人，負有責任，自無袖手旁觀之理。是被告甲○○辯稱
      伊發現丙○○詐賭後，對之大小聲，很多人闖進渠等打牌
      的房間，伊則走到客廳坐，伊亦未要求丙○○處裡（本院
      卷第104、106、112頁）；被告乙○○辯稱沒有毆打丙○○，顯悖於事理，而無足採信。
 （2）被告戊○○雖辯稱係送父親訃聞予被告乙○○，而至上開
      賭博場所，與被害人丙○○並不相識，詐賭之事亦與其無
      涉。然其自承認識被告乙○○很久（本院卷第121頁），
      又將父喪通知被告乙○○，顯見與被告乙○○交情匪淺；
      此觀其非詐賭事件關係人，不但提議談判場所，甚至捨其
      置放被告乙○○住處之機車，而與共同被告甲○○及被害
      人丙○○另行乘車至1092巷空屋，再返回被告乙○○住處
      騎機車回家，大費周章之舉，只為被告乙○○得以處理丙○○詐賭事件即明。被告戊○○既與被告乙○○交情至深
      ，見被告乙○○提供之賭博場所遭人施以詐術，自無置身
      事外之理；且由被告戊○○提議談判場所並隨同至該處之
      事實，亦稽被告戊○○為被告乙○○挺身而出。
 （3）綜上，被告乙○○、甲○○二人均為詐賭事件之受害者，
      而被告戊○○為被告乙○○之至交，為被告乙○○出氣，
      乃屬人常；佐以被害人丙○○離開被告乙○○提供之賭博
      場所時，眉骨附近流血，業據被告甲○○、戊○○供承在
      卷（偵一卷第27頁、本院卷第30、110、117頁）；且被告
      乙○○、甲○○在詐賭事件發生當下，即要求丙○○賠償
      等情，並有證人庚○○證稱因詐賭事件而中斷賭博，其間
      被告乙○○、甲○○要求丙○○賠償（偵一卷第21頁）等
      語可按。且丙○○為賠償事宜曾打電話向友人己○○表示
      被認詐賭，請求協同友人綽號財哥之人前來處理，亦據證
      人己○○證述在卷（本院卷第69頁），復有被害人丙○○
      通聯紀錄（本院卷第85頁）為憑，是被害人丙○○指訴被
      告乙○○聯絡被告戊○○及不詳姓名成年男子至被告乙○○住處，以詐賭為由，要求伊賠償30萬元，因伊不同意，
      而遭渠等基於犯意聯絡與行為分擔，對之徒手毆打，足以
      採信。
 （4）被告乙○○、甲○○發現丙○○詐賭後，在賭博場所要求
      丙○○賠償，以電話向友人己○○請求協同友人綽號財哥
      之人前來處理，已如前述，倘丙○○自行提議到他處談判
      ，當無通知友人到上開賭博場所，復又自行離開該處，讓
      友人撲空之理。且：
    被告甲○○辯稱發現丙○○詐賭，但未要求丙○○賠償乙
      節，業與前開證人庚○○所言不符；其另辯稱與共同被告
      戊○○及被害人丙○○一同到1092巷空屋後，留下被告乙○○與丙○○在空屋內談判，伊則在屋外站立約30分鐘後
      ，未詢問被告乙○○談判結果，就逕自離去（本院卷第
      114頁）等情，又顯與事理有違，蓋其隨同到1092巷空屋
      ，既不參與談判，又不要求賠償，實無由在屋外閒蕩長達
      30分鐘始離去。而被告蔡宗麟稱與被告甲○○及被害人丙○○到達1092巷空屋後，伊隨即到屋外餵食豢犬，約10分
      鐘後，先被告甲○○離開空屋（本院卷第117、118、124
      頁）；復與被告甲○○陳稱其與被告戊○○在外站立約30
      分鐘後，先被告戊○○離開空屋（本院卷第114頁）之說
      詞大相逕庭。被告甲○○、戊○○上開所辯，就同一事實
      ，陳述不一，顯有所隱匿，而均無可取。
    又苟丙○○自願前往1092巷空屋，並簽立承認詐賭之賠償
      書狀及3張面額各為10萬元之本票，何以竟受有頭部外傷
      併額頭瘀傷及左眉一處撕裂傷（1公分）、左眼鈍傷併結
      膜下出血，及下眼瞼處瘀傷、胸壁挫傷、背部挫傷、右肩
      擦傷、左手瘀傷、腹部挫傷等傷害（參卷附96年12月10日
      財團法人奇美醫院診斷證明書）。而被告乙○○自承撕毀
      丙○○書立交付面額10萬元本票3張之字據（本院卷第128
      頁），顯見丙○○確立有書據及本票，而該書據乃被告乙○○費盡心思，始由被害人丙○○處取得之賠償；若誠如
      被告乙○○自稱為單親母親，獨立扶養極重度智障女兒，
      窮困交迫（本院卷第97頁），要非其取得之上開債權憑證
      涉及非法而有所顧忌，被告乙○○當無踐踏自己權利，自
      斷經濟來源之理，自非其所辯因丙○○未兌現本票深感被
      騙，怒而予以撕毀之矯情言語，得以蔽之。是被害人指訴
      被告等強押其至1092巷空屋，並施以暴力，迫使其簽立簽
      立承認詐賭之賠償書狀及3張金額各為10萬元之本票得逞
      ，乃屬有據。被告等之上開犯行，應堪認定。
三、按刑法第302條之妨害自由罪，係妨害他人自由之概括的規
    定，故行為人具有一定目的，以非法方法剝奪人之行動自由
    者，除法律別有處罰較重之規定，應適用各該規定處斷外，
    如以使人行無義務之事，或妨害人行使權利為目的，而其強
    暴脅迫復已達於剝奪人行動自由之程度，即祇成立本罪，不
    應再依同法第304條論處（最高法院93年度台上字第3309判
    決意旨參照）；再按刑法第302第1項之妨害自由罪，原以強
    暴、脅迫為構成要件，其因而致普通傷害，乃強暴、脅迫當
    然之結果，除另有傷害故意外，仍祇成立該條項之罪，無同
    法第277條第1項之適用（最高法院30年上字第3701號判例意
    旨參照）。本件被告等強押被害人丙○○至1092巷空屋，施
    以暴力迫使丙○○書立字據，應論以刑法第302條妨害自由
    一罪。
四、核被告乙○○所為，係犯刑法第268條前段之意圖營利供給
    賭博場所、第277條第1項之傷害，及同法第302條第1項之剝
    奪他人行動自由罪；被告甲○○及戊○○所為，則均犯刑法
    第277條第1項傷害罪及第302條第1項之剝奪他人行動自由罪
    。被告乙○○、甲○○及戊○○等三人與二名真實姓名、年
    籍不詳之成年男子間，就上開傷害及妨害自由之犯行，有犯
    意聯絡及行為分擔，均為共同正犯。爰審酌被告乙○○提供
    賭博場所，已足惹事生非，不思以和平方式解決爭端，竟以
    暴制詐，徒生事端；被告甲○○為參與賭博之人、被告戊○○為被告乙○○之友人，未能勸解爭議，反造勢施暴，且三
    人犯後均飾詞狡辯，毫無悔意等一切情狀，分別量處如主文
    所示之刑，及諭知易科罰金之折算標準，並定其應執行刑與
    易科罰金之折算標準。
五、至扣案圓鍬非被告等所有，業據被告戊○○陳述在卷（本院
    卷第126頁），爰不為沒收之宣告，併此敘明。
據上論斷，應依刑事訴訟法第299條第1項前段，刑法第28條、第
268條前段、第277條第1項、第302條第1項、第51條第5款、第41
條第1項前段、第2項，刑法施行法第1條之1，判決如主文。
本案經檢察官丁○○到庭執行職務
中    華    民    國    98    年    1     月    12    日
                  刑事第十二庭  審判長法  官  卓穎毓
                                      法  官  莊玉熙
                                      法  官  魏玉英
以上正本證明與原本無異
如不服本判決應於收受本判後10日內向本院提出上訴書狀，並應
敘述具體理由。其未敘述上訴理由者，應於上訴期間屆滿後20日
內向本院補提理由書狀（均須按他造當事人之人數附繕本）「切
勿逕送上級法院」。
                                      書記官  曾盈靜
中    華    民    國    98    年    1     月    13    日
附錄本案論罪科刑法條全文
中華民國刑法第268條
意圖營利，供給賭博場所或聚眾賭博者，處3年以下有期徒刑，
得併科3000元以下罰金。
中華民國刑法第277條
傷害人之身體或健康者，處3年以下有期徒刑、拘役或1000元以
下罰金。
犯前項之罪因而致人於死者，處無期徒刑或7年以上有期徒刑；
致重傷者，處3年以上10年以下有期徒刑。
中華民國刑法第302條
私行拘禁或以其他非法方法，剝奪人之行動自由者，處5年以下
有期徒刑、拘役或300元以下罰金。
因而致人於死者，處無期徒刑或7年以上有期徒刑，致重傷者，
處3年以上10年以下有期徒刑。
第1項之未遂犯罰之。


司法院資訊處製作；財團法人民間司法改革基金會備份。
